臺灣高等法院高雄分院刑事判決　　　　 94年度上訴字第492號
上　訴　人
即　被　告　乙○○原名李義明.
選任辯護人　任進福律師
上列上訴人因偽造有價證券等案件，不服臺灣高雄地方法院93年
度訴字第2449號中華民國94年2 月23日第一審判決（起訴案號：
臺灣高雄地方法院檢察署93年度偵字第13554 號），提起上訴，
本院判決如下：
     主  文
上訴駁回。
     事  實
一、乙○○於民國89年5 月間，以其女友黃林美玲名義購買牌照
    號碼Ｊ8 —8578號自用小客車，並以該自用小客車設定動產
    抵押向中國信託商業銀行（下稱中國信託銀行）申請貸款新
    臺幣（下同）31萬元。詎乙○○於89年5 月10日與中國信託
    銀行中華分行職員張志平約定於翌日將辦理貸款之連帶保證
    人對保手續後，明知未經甲○○之同意或授權，竟意圖供行
    使之用，於89年5 月11日早上某時許，在高雄縣路竹鄉某刻
    印店，利用不知情之刻印人員，偽刻「甲○○」之印章一顆
    ，並於同日16時許，在高雄縣路竹鄉東方工專附近某一平房
    內，由張志平為不知情之黃林美玲辦理對保手續後，乙○○
    旋即夥同具有犯意聯絡之某姓名、年籍均不詳之成年男子，
    持之前以不詳方法取得之「甲○○」之國民身分證影本，由
    該不詳姓名男子冒充為甲○○本人，在高雄縣東方工專附近
    之麥當勞店內，由該不詳姓名之成年男子向張志平冒稱係「
    甲○○」而偽以「甲○○」名義辦理連帶保證人之對保手續
    ，該不詳姓名之成年男子並在如附表一所示之本票「發票人
    」欄位，以及如附表二所示之汽車貸款申請書暨客戶基本資
    料表「保證人簽章」欄、貸款借據暨動產抵押契約書「乙方
    連帶保證人」欄、授權書「立授權書人（即發票人）」欄位
    上，偽簽「甲○○」之署名各1 枚，另將偽刻之「甲○○」
    印章交予不知情之張志平在如附表一所示之本票及如附表二
    所示之文書上蓋印，而偽造「甲○○」印文共四枚，偽造成
    「甲○○」為共同發票人之本票1 紙，以及偽造成「甲○○
    」就黃林美玲向中國信託銀行貸款案擔任連帶保證人、同意
    中國信託銀行就前開本票填載到期日及利率之債務負連帶清
    償之責任等私文書後，持以向承辦對保手續之張志平行使，
    足以生損害於中國信託銀行對於貸款案件徵信之正確性及甲
    ○○本人。嗣因中國信託銀行通知甲○○該貸款案尚有7 萬
    多元未清償，甲○○遂於91年5 月2 日向臺灣高雄地方法院
    檢察署提出告訴，始查獲上情。
二、案經甲○○訴請臺灣高雄地方法院檢察署檢察官偵查起訴。
        理  由
壹、證據能力部分：
（一）按被告以外之人於司法警察官或司法警察調查中所為之陳
      述，除符合刑事訴訟法第159 條之2 或同法第159 條之3
      之例外規定外，應屬傳聞證據，而不得作為證據，此觀刑
      事訴訟法第159 條第1 項、第159 條之2 及第159 條之3
      之規定自明。被告乙○○之辯護人於本院準備程序中爭執
      證人甲○○於警詢中所為陳述之證據能力（見本院卷第36
      頁），由於客觀上並無證據顯示證人甲○○於警詢時所為
      之陳述有何較具可信之特別情況，且經核與原審審判中之
      證述並無不符之處核與刑事訴訟法第159 條之2 所規定之
      例外情形不符，是證人甲○○於警詢中所為之陳述，應屬
      傳聞證據，而無證據能力。
（二）次按被告以外之人於偵查中向檢察官所為陳述，除顯有不
      可信之情況者外，得為證據，同法第159 條之1 第2 項定
      有明文。偵查中對被告以外之人（包括證人、鑑定人、告
      訴人、被害人及共同被告等）所為之偵查筆錄，或被告以
      外之人向檢察官所提之書面陳述，性質上均屬傳聞證據。
      惟現階段刑事訴訟法規定檢察官代表國家偵查犯罪、實施
      公訴，依法其有訊問被告、證人及鑑定人之權，證人、鑑
      定人且須具結，而實務運作時，檢察官偵查中向被告以外
      之人所取得之陳述，原則上均能遵守法律規定，不致違法
      取供，其可信度極高，職是，被告以外之人前於偵查中已
      具結而為證述，除反對該項供述得具有證據能力之一方，
      已釋明「顯有不可信之情況」之理由外，不宜以該證人未
      能於審判中接受他造之反對詰問為由，即遽指該證人於偵
      查中之陳述不具證據能力。本件證人甲○○於檢察官偵查
      中所為之陳述（見偵字第13554 號卷第11至2 頁，偵字第
      7313號卷第9至11 頁），其未曾提及檢察官在偵查時有不
      法取供之情形，反對該項供述得具有證據能力之被告，亦
      未釋明上開供述有顯不可信之情況，依上說明，其於偵查
      中之證言為傳聞法則之例外，自均具有證據能力。
貳、實體部分：
一、訊據被告固坦承有於前揭時、地，因辦理牌照號碼Ｊ8-8578
    號自用小客車動產抵押貸款案件，自行委託不知情之刻印店
    人員刻製「甲○○」之印章後，委由某不詳姓名之成年男子
    充作「甲○○」本人辦理對保手續，並由該不詳姓名男子以
    「甲○○」名義簽發如附表一所示之本票及填載如附表二所
    示之文書，持以向證人即中國信託銀行職員張志平行使等事
    實，惟矢口否認有被訴之偽造有價證券、偽造私文書之犯行
    ，辯稱：伊在對保前2 個月，曾徵詢證人甲○○之同意，擔
    任該購車貸款案之保證人，後來因找不到適當之汽車，延了
    2 個月才找到本件汽車。且辦貸款前一個月，伊向證人甲○
    ○表示已找好車子，問證人甲○○何時可以作保，證人甲○
    ○表示由伊處理即可，嗣因對保當日，伊無法聯絡證人甲○
    ○到場，伊始委由該不詳姓名男子以證人甲○○名義簽發如
    附表一所示之本票及製作如附表二所示之文書，因伊事前即
    已徵得證人甲○○同意擔任該貸款案件之保證人，且證人甲
    ○○亦表示同意由伊處理對保手續即可，伊認為證人甲○○
    已授權同意伊以其名義簽發如附表一所示之本票及製作如附
    表二所示之私文書，伊所為應不構成犯罪云云。
二、經查：
  (一)被告於89年5 月間，以案外人即其女友黃林美玲名義購買牌
    照號碼Ｊ8-8578號自用小客車，並以該自用小客車設定動產
    抵押方式向中國信託銀行申請貸款31萬元，嗣由被告與證人
    即中國信託銀行中華分行職員張志平約定於89年5 月11日辦
    理對保手續後，被告即於89年5 月11日早上，在高雄縣路竹
    鄉某刻印店，委由不知情之刻印店人員刻製「甲○○」之印
    章1 顆，而於同日16時許，在高雄縣路竹鄉東方工專附近某
    一平房內，由張志平辦理對保手續等情，業據被告在原審及
    本院審理中供承不諱，核與證人張志平在檢察官偵查及原審
    中所證稱：「（問：車是何人買的？）答：黃林美玲買的，
    實際用車是乙○○」、「（問：89年5 月11日任何職？）答
    ：中國信託銀行中華分行，辦理汽車貸款業務」、「（問：
    有無在89年6 月11日辦理黃林美玲Ｊ8-8578號自用小客車抵
    押貸款31萬元之業務）答：有，時間應該是在89年5 月11日
    」、「（問：當時是何人來向你說要辦理貸款？）答：被告
    通知我本人」、「（問：被告跟你說有此貸款後，你如何處
    理？）答：被告電話跟我聯絡後，要我過去收件對保，地點
    是在東方工專附近黃林美玲工作地點」、「被告帶我去黃林
    美玲工作的地方對保，時間是下午3 、4 點的時候」等語相
    符（見91年度偵字第7313號偵查卷第10頁、原審卷第76 至
    79頁），並有中國信託銀行93年12月21日陳報狀檢附汽車貸
    款批覆書、汽車貸款申請書暨客戶基本資料表、貸款借據暨
    動產抵押契約書、動產擔保交易動產抵押設定登記申請書、
    汽（機）車過戶登記書、汽車新領牌照登記書、中國信託放
    款帳戶主檔查詢表授權書、本票、授權書、同意書各1 份附
    卷可稽（見原審卷第98至107 頁、91年度發查字第1028號偵
    查卷第37頁、第39頁），而堪認定。
  (二)附表一所示之本票「發票人」欄及附表二所示之汽車貸款申
    請書暨客戶基本資料表「保證人簽章」欄、貸款借據暨動產
    抵押契約書「乙方連帶保證人」欄、授權書「立授權書人（
    即發票人）」欄位上「甲○○」之署名共4 枚，均係被告委
    由知情之不詳姓名之成年男子所為，而非證人甲○○所親簽
    等事實，亦據被告坦承不諱（見警卷第11頁、原審卷第22頁
    、第181 至182 頁、本院卷第76頁），上開事實核與證人甲
    ○○證述伊並未在上開本票、文書上簽名之情節相符（見93
    年度偵字第1355四號偵查卷第11頁及原審卷第74頁），並有
    如附表一所示之本票、如附表二所示之汽車貸款申請書暨客
    戶基本資料表、貸款借據暨動產抵押契約書、授權書各1 份
    在卷可參（見91年度發查字第1028號偵查卷第34頁、第37至
    38頁、原審卷第102至103頁），堪以認定。
  (三)又本件貸款案件係由被告聯繫證人張志平，約定特定之時間
    、地點後，再前往辦理等情，除經被告供稱：「（問：你何
    時與銀行約對保時間？）答：聯絡的當天或隔天」、「（問
    ：對保地點是你向銀行要求的？）答：是他問我說在何處對
    保，我跟他講的」等語甚詳外（見原審卷第182 至183 頁）
    ，亦核與證人張志平證稱：「被告通知我本人說有一件貸款
    資料要辦汽車貸款」、「被告電話跟我聯絡後，要我過去收
    件對保，地點是在東方工專附近黃林美玲工作地點」、「被
    告帶我去黃林美玲工作的地方對保」等語相符（見原審卷第
    78至79頁），已如前述，顯見承辦中國信託銀行對保手續之
    職員即證人張志平係配合客戶之時間、地點辦理對保，若證
    人甲○○果真已同意被告就該貸款案件擔任保證人，被告與
    證人甲○○自可先約定好方便辦理對保之時間，再通知中國
    信託銀行人員前來辦理對保，並無任何困難之處，衡情應無
    任何無法或不便之處而須覓人冒名頂替證人甲○○辦理對保
    之理由。再以，被告係在89年5 月11日上午，在張志平前來
    對保之前即已自行委託刻印店人員刻製證人甲○○之印章，
    嗣於同日下午始攜帶該印章交予該不詳姓名男子提供予證人
    張志平蓋章等情，亦據被告供承在卷（見原審卷第182 頁）
    ，並經證人張志平證述屬實（見原審卷第80頁），若證人甲
    ○○果真曾同意擔任該貸款案件之保證人，證人甲○○自會
    攜帶自己之印章到場辦理對保手續，無需被告先行委由刻印
    店另行刻製之必要，且如被告所言，其係在同日下午3 時許
    ，因無法與證人甲○○取得聯繫，始臨時委由該不詳姓名男
    子充作證人甲○○辦理對保手續，則被告豈有可能於同日上
    午即已預知證人甲○○無法到場，或不會攜帶印章到場，而
    先行委託刻印店刻製「甲○○」之印章之理。且被告如確係
    曾徵得甲○○同意擔任本件貸款連帶保證人，則於約定對保
    當日雖無法連絡上證人甲○○，亦可與中國信託銀行職員張
    志平連絡更改對保之時間，何須找人冒充為甲○○，辦理對
    保手續。從而，被告辯稱：伊曾徵得證人甲○○同意擔任該
    貸款案件之保證人云云，已然無足採信。參以，附表二編號
    一所示之汽車貸款申請書暨客戶基本資料表上所留之（07）
    0000000 電話門號，係以被告父親李昇遲名義，於69年2 月
    16日申辦，該門號於89年6 月29日停話使用，並於同年7 月
    1 日拆機，而0000000000行動電話門號，則係以被告名義申
    辦，租用期間自88年9 月18日起，至92年2 月17日止，亦有
    該汽車貸款申請書暨客戶基本資料表、臺灣大哥大股份有限
    公司93年12月20日函檢附基本資料查詢表、原審法院辦理刑
    事案電話查詢登記表各一份在卷可攷（見原審卷第114 至
    115 頁、第156 頁），則上開0000000000行動電話門號既然
    為被告申辦使用長達約4 年之行動電話門號，被告對該行動
    電話門號理應相當熟悉，則被告於原審審判期日所辯稱：伊
    不清楚0000000000行動電話門號，係證人甲○○之行動電話
    門號，或該冒充甲○○之不詳姓名男子之行動電話門號云云
    （見原審卷第85頁），即無足採，益見被告係刻意對中國信
    託銀行隱匿證人甲○○之通訊資料，目的顯係不欲使中國信
    託銀行就該貸款案件與證人甲○○取得聯繫，足認被告與該
    不詳姓名男子確係未經證人甲○○之同意或授權，擅以證人
    甲○○名義簽發如附表一所示之本票及偽造如附表二所示之
    私文書後，持以向證人張志平行使。
  (四)至於被告另辯稱：伊在對保前二個月，曾徵詢證人甲○○之
    同意，擔任該貸款案之保證人，且於貸款前一個月，伊又向
    證人甲○○表示已找好車子，問證人甲○○何時可以作保，
    證人甲○○表示由伊處理即可云云，縱係屬實，亦僅能證明
    證人甲○○同意擔任該貸款案件之保證人，因證人甲○○是
    否同意擔任貸款案件之保證人，與證人甲○○是否同意被告
    以其名義簽發本票或製作私文書，要屬二事，尚無法單憑證
    人甲○○曾概括籠統表示：願意擔任該貸款案件之保證人云
    云，即遽認證人甲○○曾同意或授權被告得代刻印章及以「
    甲○○」名義為發票行為，簽發如附表一所示之本票及製作
    附表二所示之文書。因此，被告縱使曾經徵得證人甲○○之
    同意擔任該貸款案件之保證人，然在辦理對保手續時，在如
    附表一所示之本票及附表二所示之汽車貸款申請書暨客戶基
    本資料表、貸款借據暨動產抵押契約書、授權書上，事關其
    連帶保證之借貸債務、貸款金額及償還條件、連帶保證責任
    範圍等重要權利義務事項，衡情度理均須連帶保證人暸解後
    再為簽發本票、簽立契約文書等行為。被告未徵詢證人甲○
    ○之同意或授權，即擅自委由該不詳姓名之成年男子冒充為
    甲○○，偽以「甲○○」名義簽發如附表一所示之本票以及
    在如附表二所示之文書上簽署「甲○○」之署名後，再由證
    人張志平在前開本票及文書上蓋用偽刻之「甲○○」印章，
    仍屬無權簽發及製作，而構成偽造有價證券及偽造私文書犯
    罪，至為明顯。
  (五)另汽車貸款申請書暨客戶資料表上，僅留存被告住家及手機
    門號，並未留存證人甲○○之聯絡電話，已如前述，而證人
    甲○○係在90年5 月28日始知道，本件遭冒用名義擔任保證
    人之事，而與證人童士榮以電話取得聯繫，表示其非本件貸
    款案之保證人，並於翌日即同月29日，透過被告將該自用小
    客車交還中國信託銀行，以供拍賣程序之執行等情，除據證
    人即中國信託銀行職員童士榮證述明確外（見原審卷第165
    頁、91年度發查字第1028號偵查卷第22頁），證人甲○○亦
    證稱表示：曾以電話通知證人童士榮說，被告會將車子交還
    給銀行等語明確（見原審卷第75頁），並有車輛取回切結書
    1 份在卷足憑（見原審卷第142 頁），而堪認定，參照卷附
    原審法院90年度促字第33084 號支付命令及支付命令確定證
    明書之記載（見原審卷第191 至192 頁），支付命令係送達
    於證人甲○○位於高雄縣路竹鄉○○村○○路24之5 號住址
    ，而該支付命令係於90年6 月19日確定，若以20日異議期間
    及4 日在途期間計算，證人甲○○應係在90年5 月28日前收
    受該支付命令，足見證人甲○○證稱：伊係接獲法院核發之
    支付命令，始知遭人冒名辦理貸款等語，應屬實情。
  (六)證人張志平雖一再證稱表示：當日進行對保，伊曾核對證人
    甲○○之身分證正本與該不詳姓名男子相符，而當時在場之
    人有伊、被告、該不詳姓名男子及黃林美玲云云，惟被告否
    認曾持證人甲○○之身分證正本辦理對保手續，供稱：「當
    時我並沒有拿身分證的正本，我只有拿甲○○的身分證影本
    ，不是在同一地點對保」等語甚詳（見原審卷第85頁），核
    與證人甲○○證稱：伊身分證除於民國80年前服役時曾遺失
    過外，即未曾遺失身分證，亦未將身分證借予他人使用等語
    相符（見91年度偵字第7313號偵查卷第23頁、原審卷第68至
    70頁），而證人張志平對於何人持有及出示證人甲○○之身
    分證，先是證稱：「該自稱甲○○的人拿出甲○○的身分證
    正本，再影印影本」云云（見原審卷第80頁），嗣又改稱：
    「該自稱甲○○的人提出身分證正本後，再由被告提出身分
    證影本交給我」云云，就證人甲○○之身分證影本究係核對
    正本後，再以影印取得，抑或由該不詳姓名男子與被告當場
    分別出示提供，即已前後矛盾，足見證人張志平證稱：曾核
    對證人甲○○之身分證正本云云，應係規避自身未確實進行
    對保手續所為之詞，尚難採信。又證人張志平亦證稱表示：
    伊僅記得是在同一天完成對保手續，至於是否在同一地點完
    成對保手續，已經不記得等語（見原審卷第85頁），足認該
    貸款案件迄今因已逾4 年，證人張志平之記憶難免有所模糊
    ，則證人張志平對於是否在同一地點完成對保手續，既然已
    記憶不清，則其又如何能肯定當日對保時，案外人黃林美玲
    亦同在場？是證人張志平關於對保時何人在場之陳述，因有
    記憶錯誤之危險，自應採信被告所供述之本件對保是「甲○
    ○」與黃林美玲分別在不同地點對保，與「甲○○」對保時
    ，黃林美玲並不在場等語，認案外人黃林美玲於證人張志平
    進行對保手續時，並未在場。斟酌證人甲○○證稱表示：伊
    本來也不知道黃林美玲是誰等語（見原審卷第70頁），則案
    外人黃林美玲未發現該不詳姓名男子係冒用「甲○○」名義
    進行對保之情形，客觀上並非不可能存在，且如被告所言，
    黃林美玲於該不詳姓名之男子冒用甲○○名義對保時，並未
    在場，黃林美玲因而不知被告擅自委由該不詳姓名男子冒用
    證人甲○○名義簽發如附表一所示之本票及偽造如附表二所
    示之文書，亦核與常情無違，尚難僅以黃林美玲當時為被告
    之女友，遽認黃林美玲就被告與該不詳姓名男子冒用甲○○
    名義簽發本票及行使偽造私文書之犯行，具有犯意之聯絡及
    行為分擔。
  (七)綜上所述，本案事證明確，被告所辯均無足採，被告前揭共
    同偽造有價證券及行使偽造私文書之犯行，洵堪認定，應予
    依法論科。
三、核被告所為，係犯刑法第201 條第1 項之意圖供行使之用而
    偽造有價證券罪，同法第216 條、第210 條之行使偽造私文
    書罪。被告與該冒充為「甲○○」之不詳姓名成年男子就偽
    造有價證券及行使偽造私文書之犯行，具有犯意聯絡及行為
    分擔，而為共同正犯。被告利用不知情之刻印店人員，偽造
    「甲○○」之印章，及利用不知情之張志平在如附表一所示
    之本票及附表二所示之汽車貸款申請書暨客戶基本資料表、
    貸款借據暨動產抵押契約書、授權書等私文書上蓋用偽造印
    章而偽造「甲○○」印文，而偽造私文書之行為，均係間接
    正犯。被告偽造如附表二所示之汽車貸款申請書暨客戶基本
    資料表、貸款借據暨動產抵押契約書、授權書，因均係基於
    辦理同一之動產抵押借款目的，同時偽造同一被害人「甲○
    ○」之多件同類文書，因其法益之享有人僅一個，應認其侵
    害之法益同一，且數行為係在密切接近之時間實施，各行為
    之獨立性極為薄弱，依一般社會健全觀念，在時間差距上，
    難以強行分開，在刑法評價上，以視為數個舉動之接續施行
    ，應屬接續犯，而為包括之一罪。又被告偽刻「甲○○」印
    章之行為，係偽造有價證券及偽造私文書之階段行為，其委
    由該不詳姓名成年男子及利用不知情之張志平在如附表一所
    示之本票上及附表二所示之私文書上偽造「甲○○」之署名
    及偽造「甲○○」印文之行為，乃偽造有價證券及偽造私文
    書行為之一部；其行使偽造有價證券之輕度行為，應為偽造
    有價證券之重度行為所吸收，而偽造私文書之低度行為，則
    為行使偽造私文書之高度行為所吸收，均不另論罪。被告所
    犯偽造有價證券及行使偽造私文書罪二罪間，偽造動產抵押
    契約書約定保證人需簽發本票擔保，而均係基於矇欺中國信
    託銀行以辦理動產抵押借款之目的，應認二罪間具有方法、
    結果之牽連關係，應依刑法第55條規定，從一重論以意圖供
    行使之用而偽造有價證券罪處斷。又行使偽造之有價證券以
    使人交付財物，本即含有詐欺之性質，如果所交付之財物，
    即係該證券本身之價值，其詐欺取財仍屬行使偽造有價證券
    之行為，不另論以詐欺取財罪；但如行使該偽造之有價證券
    ，係供擔保或作為新債清償而借款，則其借款之行為，已屬
    行使偽造有價證券行為以外之另一行為，始應再論以詐欺取
    財罪，並依牽連犯關係，從一重處斷，固為實務所採之一貫
    見解（最高法院62年度第1 次刑庭庭長會議、90年度台上字
    第5416號判決參照），惟因本件貸款案件之名義債務人係被
    告女友即案外人黃林美玲，並非被告，而被告於黃林美玲順
    利貸得款項後，雖然頻有遲延繳交貸款利息之紀錄，但仍有
    陸續繳交款項予中國信託銀行，被告於90年6 月28日接獲證
    人甲○○之通知後，立即於翌日即同月29日將該自用小客車
    交還中國信託銀行，並仍陸續繳交款項至90年8 月9 日止，
    其最後一次繳交款項之時間，則為93年2 月27日，除據被告
    供承在卷（見原審卷第186 頁），並經證人童士榮證述屬實
    ，復有中國信託銀行放款帳戶還款交易查詢表、車輛取回切
    結書各1 份在卷可佐（見原審卷第107 至111 頁、第142 頁
    ），堪認被告主觀上並無為自己不法所有之意圖，否則其既
    然已順利取得貸款款項，又何需主動繳回車輛供中國信託銀
    行進行拍賣程序，且被告於繳回車輛後，仍繼續繳交貸款款
    項，是被告行使如附表一所示之偽造有價證券，雖係供作黃
    林美玲向中國信託銀行申請貸款之擔保目的，但因行為時欠
    缺主觀不法所有之意圖，應無論以欺取財罪之餘地，附此敘
    明。
四、原審因而依刑法第201 條第1 項、第216 條、第210 條、第
    55條之規定論處被告偽造有價證券罪，並審酌被告為順利辦
    理自用小客車之動產抵押貸款，竟未經證人甲○○之同意或
    授權，擅自夥同某不詳姓名之成年男子偽造「甲○○」就該
    貸款案件擔任連帶保證人之私文書，以及偽造「甲○○」為
    共同發票人之本票，不僅損害中國信託銀行就該貸款案件徵
    信之正確性，其冒名簽發「甲○○」之本票，更足以危害本
    票在市場上之流通交易信用，且被告犯後一再矢口否認犯行
    ，難認已具悔意，惟念及被告僅偽造本票1 紙及私文書3 張
    ，而該本票面額為31萬元，金額尚非龐大，對票據流通市場
    之危害亦屬有限等一切情狀，量處被告有期徒刑3 年2 月。
    並明沒收雖具有保安處分之性質，但依刑法第34條第2 款
    規定，為從刑之一種，與主刑有其從屬關係，如行為後，法
    律有所變更，而主刑之法定最高度及最低度刑，與修正前之
    舊法完全相同，或僅沒收之從刑規定有所更易，主刑並未修
    正時，則沒收部分，皆應適用修正後之法律，最高法院87年
    台上字第3397號判決意旨可資參照。被告行為後，刑法第
    205 條已於90年6 月20日修正公布，惟同法第201 條關於偽
    造有價證券罪之主刑並未變更。如附表一所示之本票，雖未
    經扣案，然不能證明業已滅失，而關於「甲○○」發票人之
    部分，既然係屬偽造，雖關於案外人「黃林美玲」為發票人
    部分，係屬真實，仍應就偽造「甲○○」為發票人部分，應
    依修正後之刑法第205 條規定予以沒收。而如附表一所示之
    本票上偽造之「甲○○」印文，屬偽造本票之一部分，已因
    本票之沒收而包括在內，爰不另為沒收之諭知。又被告偽造
    「甲○○」之印章1 顆，雖亦未扣案，惟並無證據證明業已
    滅失，而被告於附表二所示之文書上，偽造如附表二所示之
    印文，均應依刑法第219 條之規定，不問屬於犯人與否，均
    宣告沒收。至於被告偽造如附表二所示之「汽車貸款申請書
    暨客戶基本資料表」、「貸款借據暨動產抵押契約書」、「
    授權書」，經行使後，係中國信託銀行所有之物，不為沒收
    諭知之意旨。原判決認事用法均無違誤，量刑並稱允當。被
    告上訴意旨仍執前詞矢口否認犯罪，上訴為無理由，應予駁
    回。
五、公訴意旨另以：被告與某不詳姓名之人共同基於行使偽造特
    種文書之犯意，於89年5 月11日下午3 、4 時許，在高雄縣
    路竹鄉東方工專附近一平房內，由該不詳姓名之男子向前往
    辦理對保手續之中國信託銀行職員即證人張志平冒充被告之
    鄰居即證人甲○○，並出示偽造之甲○○身分證，以擔任該
    貸款案件之連帶保証人，因認被告此部分另涉犯刑法第216
    條、第212 條之行使偽造特種文書罪嫌。按犯罪事實應依證
    據認定之，無證據不得認定犯罪事實；又不能證明被告犯罪
    者，應諭知無罪之判決，刑事訴訟法第154 條第2 項及第30
    1 條第一項分別定有明文。而認定不利被告之事實，須依積
    極證據，苟積極證據不足為不利於被告事實之認定時，即應
    為有利於被告之認定，更不必有何有利之證據，最高法院30
    年台上字第816 號著有判例可資參照。查本案被告堅詞否認
    行使偽造之「甲○○」身分證，辯稱：當日辦理對保時，伊
    係持「甲○○」身分證影本對保，而該身分證影本係證人甲
    ○○所親自交付，並非偽造等語，核與證人甲○○證稱：「
    （問：有無看過本件借款契約書上連帶保證人欄位上所附的
    身分證影本是否你的？）答：我有看過，確實是我的」、「
    （問：該身分證影本是否有被換貼照片過？）答：我前後對
    過兩次，與我的身分證一模一樣」等語（見原審卷第69至70
    頁），大致相符，足見被告持以行使之「甲○○」身分證影
    本並非偽造，此外，並無任何其他積極證據，足資佐證該「
    甲○○」身分證影本係屬偽造，參照前揭判例意旨，自應為
    被告有利之認定。至於證人甲○○否認曾交付身分證影本予
    被告，證稱表示：伊聽被告說該身分證影本係被告自跳蚤市
    場購得等語，而與被告辯稱：該身分證影本係證人甲○○交
    付等語，固然有所齟齬，然不論被告究係如何取得該身分證
    影本，既然並無證據顯示該身分證影本係屬偽造，則被告與
    該不詳姓名之成年男子持該身分證影本以向證人張志平行使
    ，自亦不構成行使偽造特種文書罪。公訴意旨認被告此部分
    應論以刑法第216 條、第212 條之行使特種文書罪，容有誤
    會，惟因此部分若係有罪，則與前開已經起訴並經本院認定
    有罪部分有牽連犯之裁判上一罪關係，爰不另為無罪之諭知
    。
據上論斷，應依刑事訴訟法第368條，判決如主文。
本案經檢察官張其主到庭執行職務。
中　　華　　民　　國　　94　　年　　7 　　月　　7 　　日
                  刑事第一庭  審判長法  官  郭雅美
                                    法  官  江泰章
                                    法  官  莊崑山
以上正本證明與原本無異。
如不服本判決應於收受本判決後10日內向本院提出上訴書狀，其
未敘述上訴理由者，並得於提起上訴後10日內向本院補提理由書
狀（均須按他造當事人之人數附繕本）「切勿逕送上級法院」。
中　　華　　民　　國　　94　　年　　7 　　月　　7 　　日
　　　　　　　　　　　　　　　　　　書記官  張文斌
附錄本案論罪科刑法條：
刑法第201條
意圖供行使之用，而偽造、變造公債票、公司股票或其他有價證
券者，處3 年以上10年以下有期徒刑，得併科3,000 元以下罰金
。
行使偽造、變造之公債票、公司股票或其他有價證券，或意圖供
行使之用，而收集或交付於人者，處1 年以上7 年以下有期徒刑
，得併科3,000 元以下罰金。
刑法第216條
行使第210 條至第215 條之文書者，依偽造、變造文書或登載不
實事項或使登載不實事項之規定處斷。
刑法第210條
偽造、變造私文書，足以生損害於公眾或他人者，處5 年以下有
期徒刑。
附表一：
┌──┬────┬─────┬──────┬───┬──────────┐
│編號│ 發票人 │ 面    額 │ 發  票  日 │到期日│  偽造之署名及印文  │
├──┼────┼─────┼──────┼───┼──────────┤
│一  │黃林美玲│三十一萬元│年５月日│無    │偽造「甲○○」署名及│
│    │甲○○  │          │            │      │印文各一枚。        │
└──┴────┴─────┴──────┴───┴──────────┘
附表二：
┌───┬────────────────┬─────────────┐
│編  號│  偽造之文書                    │偽造之署名及印文          │
├───┼────────────────┼─────────────┤
│一    │汽車貸款申請書暨客戶基本資料表  │在該基本資料「保證人簽章」│
│      │                                │欄偽造「甲○○」之署名及印│
│      │                                │文各一枚                  │
├───┼────────────────┼─────────────┤
│二    │八十九年五月十七日貸款借據暨動產│在該契約書「乙方連帶保證人│
│      │抵押契約書                      │欄」偽造「甲○○」之署名及│
│      │                                │印文各一枚                │
├───┼────────────────┼─────────────┤
│三    │授權中國信託商業銀行填載本票到期│在該授權書「立授權書人（即│
│      │日及利率之授權書                │發票人）」欄偽造「甲○○」│
│      │                                │之署名及印文各一枚        │
├───┼────────────────┴─────────────┤
│合 計 │偽造「甲○○」之署名及印文各三枚                            │
└───┴──────────────────────────────┘
